臺灣高等法院臺南分院交通事件裁定　　100年度交抗字第125號
抗　告　人　劉賢
上列抗告人因違反道路交通管理處罰條例事件，不服臺灣臺南地
方法院，中華民國100年10月21日所為裁定（100年度交聲字第87
號），提起抗告，本院裁定如下：
    主  文
抗告駁回。
    理  由
一、抗告意旨略以：
  (一)抗告人當時係開車載同酒醉友人返家，途經該路段，不期而
    遇違規車隊，抗告人不認識該違規車隊之人，與其無相約共
    同集體違規犯意之聯絡，抗告人確無故意或過失，應為不罰
    ，原審僅詢及逕行舉發之警員後，即遽以論斷抗告人有主觀
    犯意之聯絡，原裁定顯有偏頗。
  (二)抗告人與違規車隊不期而遇後仍一起行駛約10分鐘，實乃確
    保個人生命安全等之緊急避難行為，有不得已之苦衷，因倘
    於誤入違規車隊後即行駛離，恐有遭受違規車隊追殺或無謂
    攻擊之危險，斯時抗告人實陷於害怕恐懼中，又未見警員可
    資保護，即使未即刻脫離，容有未盡合理之判斷，亦不失惶
    恐中不得已之最下策行為，乃屬「阻卻違法」之無奈選擇，
    原裁定遽以認定屬主觀犯意聯絡，有悖離常情法理之推斷。
二、原處分及原裁定意旨略以：抗告人即受處分人劉賢（原裁
    定誤載為劉「」賢），於民國99年10月3日凌晨3時30分許
    ，駕駛車牌號碼D3-4566號自用一般小客車(下簡稱系爭自小
    客車)，行經臺南市○○路與長榮路之交岔路口時，因二輛
    以上汽車共同在道路上以危險方式駕駛之違規行為，遭臺南
    市警察局第一分局東門派出所員警製單逕行舉發，嗣經移送
    機關即交通部公路總局嘉義區監理所臺南監理站認其違規事
    證明確，依照道路交通管理處罰條例第43條第3項、第24條
    第1項第3款、第67條第2項及違反道路交通管理事件統一裁
    罰基準表等規定，裁處罰鍰新臺幣(下同)3萬元，吊銷駕駛
    執照，3年內不得考領，並應參加道路交通安全講習等處分
    。抗告人不服原處分，於法定期間內聲明異議，經原裁定以
    其違規事實，業經當時舉發之警員彭孟麒於原審結證屬實，
    並經抗告人自承加入該飆車族一起行駛長達10分鐘之久，認
    其主觀上確有以上述危險方式駕車之意思，復有舉發違反道
    路交通管理事件通知單1紙、監視器翻拍照片56幀附卷，認
    抗告人異議無理由，駁回其異議在案。
三、經查：
  (一)按二輛以上之汽車共同在道路上蛇行，或以其他危險方式駕
    車，或在道路上競駛、競技者，處汽車駕駛人30,000元以上
    90,000元以下罰鍰，並當場禁止其駕駛及吊銷其駕駛執照；
    又汽車駕駛人違反第1項、第3項規定者，應接受道路交通安
    全講習，道路交通管理處罰條例第43條第1項、第3項、第24
    條第1項第3款，分別定有明文。次按汽車駕駛人，曾依第43
    條規定吊銷駕駛執照者，3年內不得考領駕駛執照，道路交
    通管理處罰條例第67條第2項亦有明文。
  (二)抗告人於99年10月3日凌晨3時30分許，駕駛第三人即抗告人
    之父劉益勝所有系爭自小客車，行經臺南市○○路與長榮路
    之交岔路口時，經警認其有二輛以上汽車共同在道路上，以
    競駛、盤據道路等危險方式駕駛之違規行為，遭臺南市警察
    局第一分局東門派出所員警製單逕行舉發等情，有臺南市警
    察局99年12月6日南市警交字第S00000000號舉發違反道路交
    通管理事件通知單1紙在卷可稽。
  (三)而抗告人於前開時、地駕駛系爭自小客車，於當日凌晨3時
    32分14秒至3時35分11秒之間，與其他違規車隊盤據東門路
    與長榮路口長達2分57秒，其間已轉換2次綠燈仍未駛離路口
    乙節，有臺南市政府警察局第一分局100年1月10日南市警一
    交字第1000000002號函附卷可憑(見原審卷第14頁)，並經證
    人即舉發之警員彭孟麒於原審到庭證稱：當天我們已經驅趕
    這些飆車族好一陣子了，舉發過程，是因為我們在驅趕過程
    中知道他們有行經該路段，就調閱設置在長榮路上之監視錄
    影器，監視器畫面上面有時間，且當時凌晨不可能有70至80
    輛車，帶頭之車號0091-YC號自小客車轉彎時，抗告人之自
    小客車跟在車號5465-WR號自小客車後方(轉彎)，異議人所
    駕車輛跟在5465-WR號自小客車右方行駛許久等情屬實(見原
    審卷第34頁背面、第35頁)。抗告人亦自承當時該群夜遊族
    有遇綠燈不行駛、盤據整條道路，有與他們在該路段右轉，
    亦有與他們共同行駛約10分鐘乙節無訛(見原審卷第33頁背
    面、第34頁)，並有當時該路段之監視器翻拍照片56幀附卷
    可稽(見原審卷第37至45頁)，另觀諸監視器翻拍照片顯示於
    3時32分14秒至3時35分11秒，連同異議人所駕駛上開自小客
    車在內共有數十輛汽、機車併排行駛，並於東門路與長榮路
    交岔路口之燈光號誌先後2次轉換為綠燈時，仍集體佔據、
    壅塞車道時間長達2分57秒之久，直至3時35分11秒時，該車
    隊始紅燈右轉東門路2段離開乙情明確，足見本件違規當時
    連同抗告人所駕駛之上開汽車在內共有數十輛汽車併排行駛
    ，集體盤據、壅塞車道之行為，致使後方行駛之車輛無法正
    常行駛，對公共交通安全影響甚鉅，是抗告人確有前開違規
    之事實，應堪認定。
  (四)雖抗告人仍以前開情詞置辯，惟查：
    1.按共同不法行為，係共同實行違法行為之人，在合同意思
      範圍內，各自分擔行為之一部，相互利用他人之行為，以
      達其違法之目的，其成立不以全體均參與實行違法構成要
      件之行為為必要。共同違法之意思不以在實行違法行為前
      成立者為限，若了解最初行為者之意思而於其實行違法行
      為之中途發生共同之意思而參與實行者，亦足成立；故對
      於發生共同犯意以前，其他共犯所為之行為，苟有就既成
      之條件加以利用而繼續共同實行之意思，則該行為即在共
      同意思範圍以內，應共同負責。
    2.本件抗告人於原審已自承當天經過該路段，有注意該群夜
      遊族有人多叫囂之情，亦有將口罩罩在機車車牌上，亦有
      遇綠燈不行駛，並盤據整條馬路之舉等情屬實(見原審卷
      第33頁背面、第34頁)，則其當時對該群車輛有共同在道
      路上，以遇綠燈不行，盤據、壅塞整條道路之危險方式駕
      車乙節，不能謂無認識，且抗告人自承係自林森路地下道
      (抗告人誤認為長榮地下道)開始遇到違規車隊等情(見原
      審卷第34頁)，然依證人彭孟麒於原審證稱，林森地下道
      上來後約1公里才到東門路(筆錄誤載為長榮路)，其間有
      崇明路、崇德路等許多交岔路口可供抗告人閃避乙節(見
      原審卷第35頁)，依此，抗告人實可減慢速度逐漸脫離違
      規車隊，或自崇明路或崇德路口右轉以閃避該車隊，甚或
      直行林森路以脫離車隊，縱不濟，其隨違規車隊左轉長榮
      路後，仍有機會直行長榮路而脫離車隊，無須跟隨車隊再
      右轉東門路，詎抗告人捨此不為，自林森地下道出來後，
      竟跟隨違規車隊先左轉長榮路，共同行駛約1公里後，遇
      綠燈不行，與車隊共同盤據、壅塞車道長達2分57秒後，
      復再隨車隊右轉東門路，直至遇警而止，則其有明知其他
      車輛，有盤據、壅塞道路等危險方式駕車之主觀認知，並
      有參與為之之客觀事實，實彰彰明甚，抗告人抗辯與其他
      人無共同犯意之聯絡云云，並非可採。
    3.次按行政罰法第13條規定：「因避免自己或他人生命、身
      體、自由、名譽或財產之緊急危難而出於不得已之行為，
      不予處罰。但避難行為過當者，得減輕或免除其處罰。」
      所謂緊急避難行為，須以自己或他人之前述法益猝遇危難
      之際，非侵害他人法益別無救護之途，為必要之條件（最
      高法院24年上字第2669號判例參照）。
    4.查趨吉避兇為人之本能，衡之常情，於道路上偶遇如抗告
      人所述之違規車隊，參與其中或遇之閃避，何者較安全，
      實無庸置疑，抗告人辯稱因恐離開被發現不是同夥而發生
      危險，所以才跟著他們云云，已有違一般常理，況其間抗
      告人行經多處路口，本有許多機會可選擇脫離違規車隊，
      已如前述，其置之不理，反令自身處於違規車隊之中，前
      後跟隨、轉彎、遇綠燈不行等行為，實無從令人相信抗告
      人係為避免危險而為之。況抗告人自承於其跟隨違規車隊
      之10分鐘之間，並未遭受攻擊或挑釁等語屬實(見原審卷
      第34頁)，顯無違規車隊對抗告人施以足以危及其生命、
      身體、財產之行為，致其不得不採取跟隨違規車隊之緊急
      狀況，此外，亦無任何證據足以證明抗告人當時有出於避
      免自己或他人生命、身體、自由、名譽或財產之緊急危難
      ，不得不為上開違規行為之阻卻違法事由存在，是以抗告
      人抗辯其有緊急避難之阻卻違法事由，應為不罰云云，亦
      不足採。
四、綜上所述，抗告人確有於上開時地，二輛以上之汽車共同在
    道路上，以盤據、壅塞道路等危險方式駕車之行為，所辯實
    不足採，移送機關依道路交通管理處罰條例第43條第3項、
    第24條第1項第3款、第67條第2項及違反道路交通管理事件
    統一裁罰基準表等規定，裁處異議人罰鍰30,000元，吊銷駕
    駛執照，3年內不得考領，並應參加道路交通安全講習之處
    分，於法並無違誤。原審以抗告人確有前開違規行為，維持
    原處分之結果，其認事用法，並無不合，抗告人仍執前詞，
    提起抗告請求撤銷原裁定，為無理由，應駁回其抗告。
五、據上論結，應依道路交通事件處理辦法第25條，刑事訴訟法
    第412條，裁定如主文。
中    華    民    國   100    年    11    月    30    日
                    刑事第七庭  審判長法  官    李文福
                                      法  官    翁金緞
                                      法  官    高榮宏
以上正本證明與原本無異。
不得再抗告。
                                      書記官    林宛妮
中    華    民    國   100    年    11    月    30    日